【裁判字號】    98,訴,2462
【裁判日期】    990203
【裁判案由】    返還買賣價金
【裁判全文】
臺灣臺中地方法院民事判決              98年度訴字第2462號
原      告  乙○○
被      告  己○○
訴訟代理人  丁○○
被      告  丙○○
            庚○○
上二人共同
訴訟代理人  甲○○
上列當事人間請求返還買賣價金事件，本院於民國99年1月13日
言詞辯論終結，判決如下：
    主    文
被告應連帶給付原告新台幣柒拾萬元，及自民國98年6月25日起
至清償日止，按年息百分之五計算之利息。
訴訟費用由被告連帶負擔。
本判決於原告以新台幣貳拾參萬肆仟元為被告供擔保後，得假執
行。
    事實及理由
壹、程序方面：
    按被告於訴之變更或追加無異議，而為本案之言詞辯論者，
    視為同意變更或追加，民事訴訟法第255條第2項定有明文。
    本件原告原基於解除買賣契約請求返還買賣價金，嗣於訴訟
    進行中，請求權變更為消費借貸之借用物返還請求權，向被
    告請求，被告無異議而為本案之言詞辯論，依前揭法律規定
    ，其變更、追加自應准許，合先敘明。
貳、實體方面：
一、原告主張：被告等人之被繼承人黃洪金鳳生前向原告借款新
    台幣（下同）70萬元，原告於民國（下同）86年5月22日將
    上開金額匯入被繼承人黃洪金鳳所有之大里農會本會分行帳
    戶（帳號：000000000000號），嗣被繼承人黃洪金鳳於89年
    5月3日死亡，系爭債務由被告等人繼承，被告依法應負連帶
    清償之責任，經原告催告給付，被告仍未清償，爰依繼承法
    則及消費借貸物返還請權之法律關係，提起本件訴訟。並聲
    明：被告應連帶給付原告70萬元，及自98年6月25日起至清
    償日止，按年息百分之五計算之利息。且陳明：原供擔保請
    准宣告假執行
二、被告則以：系爭借款係訴外人壬○○個人為支付銀行貸款利
    息所為，與被告等人無關，且當初向原告借款時有約定，該
    借款由日後共有土地出售後，將壬○○分得部分之10坪價金
    償還。然壬○○另將被繼承人黃洪金鳳所有之土地設定抵押
    借款，嗣無法償還利息，遭債權人拍賣，被告等人之繼承權
    利亦受有損害，今原告請求被告分擔壬○○之債務，實屬無
    據。再者，證人辛○○於鈞院言詞辯論期日證稱：「．．．
    ．因為黃洪金鳳當初生病很嚴重，沒有辦法付醫藥費，本來
    想要賣地，但沒有辦法賣出，所以才跟原告借70萬元，以土
    地為擔保．．．」云云，惟被繼承人黃洪金鳳於86年間每月
    均有基金定存利息收入，且身體狀況良好，直至88年2月方
    因子宮頸癌住院治療，由此可知，證人所言與事實不符，併
    予敘明。並聲明：駁回原告之訴。
三、原告主張被告等人為黃洪金鳳之繼承人（除被告等人外，繼
    承人尚有訴外人辛○○、戊○○、壬○○、丁○○、甲○○
    部分，已由原告聲請核發支付命令確定），黃洪金鳳生前向
    原告借款70萬元，原告於86年5月22日將上開金額匯入黃洪
    金鳳所有之大里農會本會分行帳戶（帳號：000000000000
    號），嗣被繼承人黃洪金鳳於89年5月3日死亡，系爭債務由
    被告等人繼承等事實，業據原告提出匯款申請書（收據）、
    繼承系統表、身分證影本、戶籍謄本各一份為證，且證人辛
    ○○、壬○○亦到庭陳證其母親黃洪金鳳生前確有向原告借
    款70萬元（詳參本院98年12月16日、99年1月13日言詞辯筆
    錄），原告主張之事實，應屬可採，至於被告就系爭借款之
    事實固不爭執，惟辯稱該筆借款由證人壬○○個人使用，壬
    ○○有承諾將來在其繼承之土地出賣價金中，提出款項清償
    借款云云，並提出戊○○、壬○○88年5月18日切結書一份
    為證，惟按繼承人自繼承開始時，除本法另有規定外，承受
    被繼承人財產上之一切權利、義務；被告等人為黃洪金鳳之
    繼承人，即應繼承黃洪金鳳生前之財產及債務，且依卷內所
    附遺產稅免稅證明書被繼承之財產達959萬8417元，被告繼
    承財產並承擔借款債務，無顯失公平之情事；至於被告所稱
    系爭借款為被告壬○○個人所花用，壬○○並承諾以其繼承
    財產清償借款之事實，如屬真實，此為壬○○與其他繼承人
    間之糾葛，自難以該壬○○之切結書對抗原告而拒絕系爭借
    款債務之清償，被告以壬○○之有承諾清償系爭借款，而拒
    絕清償系爭借款債務，於法尚屬無據。
四、按借用人應於約定期限內，返還與借用物種類、品質、數量
    相同之物，民法第478條前段定有明文。復按繼承人對於被
    繼承人之債務，負連帶責任，亦為民法1153條第1項所明定
    。查本件借款之債務人黃洪金鳳既未依約償還借款，而黃洪
    金鳳死亡後，並由其繼承人即被告等人依法繼承其債務，則
    揆之上開規定，被告自應就本件借款債務負連帶清償責任。
    從而，原告依據消費借貸及繼承之法律關係，請求被告連帶
    給付70萬元，及自98年6月25日起，至清償日止，按年息百
    分之五計算之利息，為有理由，應予准許。
五、本判決原告陳明供擔保請准宣告假執行，經核無不符爰酌定
    相當擔保金額，併准許之。
參、訴訟費用負擔及假執行宣告之依據：民事訴訟法第85條第2
    項、第390條第2項。
中    華    民    國    99    年    2    月    3     日
                  民事第四庭    法  官  王金洲
正本係照原本作成。
如對本判決上訴，須於判決送達後20日內向本院提出上訴狀。
中    華    民    國    99    年    2    月    3     日
                                書記官  魏愛玲

司法院資訊處製作；財團法人民間司法改革基金會備份。
